最高法院刑事判決　　　　　　一○○年度台上字第四四四六號
上　訴　人　黃信源
　　　　　　馮劍秋
　　　　　　溫振元
共　　　同
選任辯護人　蔡陸弟律師
上列上訴人等因違反槍砲彈藥刀械管制條例案件，不服台灣高等
法院高雄分院中華民國一００年五月三十一日第二審判決（九十
九年度上訴字第一九六八號，起訴案號：台灣高雄地方法院檢察
署九十九年度偵字第一一九七八、一五０一一號），提起上訴，
本院判決如下：
    主  文
上訴駁回。
    理  由
按刑事訴訟法第三百七十七條規定，上訴於第三審法院，非以判
決違背法令為理由，不得為之。是提起第三審上訴，應以原判決
違背法令為理由，係屬法定要件。如果上訴理由書狀並未依據卷
內訴訟資料，具體指摘原判決不適用何種法則或如何適用不當，
或所指摘原判決違法情事，顯與法律規定得為第三審上訴理由之
違法情形，不相適合時，均應認其上訴為違背法律上之程式，予
以駁回。本件上訴人黃信源、馮劍秋、溫振元等上訴意旨略稱：
(一)馮劍秋否認向被害人謝承鈞出示插在腰際之手槍（無證據證明
有殺傷力），且被害人亦證稱溫振元與伊相處時，對伊不錯云云
，益證被害人並未心生畏懼。原判決僅憑被害人之證詞，即認馮
劍秋持槍妨害被害人之自由，尚與證據法則有違。(二)黃信源、馮
劍秋均供稱孟三中將槍交予溫振元云云，與溫振元所述相符，而
警員溫裕宏亦證稱溫振元於製作警詢筆錄時有自白，且陳述槍枝
來源等情，孟三中寫給黃信源之信函中復明確承認持有槍彈，溫
振元之槍彈是否來自孟三中，即不無疑問。原審於審判期日既諭
知傳喚孟三中出庭作證，竟未待其出庭即逕行審結，亦有判決不
備理由及應於審判期日調查之證據未予調查之違誤。(三)原審於傳
訊馮劍秋、黃信源及溫振元作證時，審判長諭知隔離訊問，然審
判筆錄並未記載有何可預料證人馮劍秋於黃信源、溫振元面前不
能陳述之情形，且未踐行聽取檢察官及辯護人意見之程序，且詰
問完畢後，審判長亦未告以證人馮劍秋陳述之要旨，復未予黃信
源、溫振元詰問或對質之機會，妨害黃信源、溫振元之訴訟上對
質、詰問之基本權利，訴訟程序顯然違法，且對原判決結果難謂
無影響。(四)原審四次審判期日均已超過十五天，自應依法更新審
判程序。然原審實際上並未踐行該程序，亦有違誤。(五)原判決維
持第一審判決關於上訴人等妨害自由部分之處刑，均較第一審檢
察官求處上訴人等有期徒刑各二年為重，自屬過重，且未審酌被
害人仍不時騷擾邱子軒，復未說明不依檢察官求刑之理由，尚有
違誤云云。
惟查，原判決依憑上訴人等不利於己之部分供述，證人謝承鈞、
孟三中、邱子軒、郭翠芳、溫裕宏之證詞，內政部警政署刑事警
察局指認犯罪嫌疑人紀錄表、和解切結書、中止委託切結書、支
票影本、搜索票、搜索扣押筆錄、扣押物品目錄表、內政部警政
署刑事警察局民國九十九年四月二十六日刑鑑字第０九九００五
０五四七號鑑定書，扣押手槍、子彈，台灣高等法院被告（黃信
源、溫振元）全國前案紀錄表等證據，資以認定上訴人等有原判
決事實欄二、三所記載之犯罪事實，因而維持第一審關於論處黃
信源、馮劍秋犯共同私行拘禁各罪刑（黃信源累犯，處有期徒刑
三年；馮劍秋處有期徒刑二年六月），溫振元犯共同私行拘禁、
非法持有手槍二罪各罪刑（均累犯，分別處有期徒刑二年八月、
五年十月，併科罰金及從刑之諭知，依法定其應執行之刑）部分
之判決，駁回上訴人等上開部分在第二審之上訴，已詳述其所依
憑之證據及認定之理由。對於上訴人等辯稱：渠等對被害人妨害
自由時，並未出示槍枝，黃信源辯稱：其於九十八年二月十四日
始與被害人見面，溫振元辯稱：該槍彈係孟三中所交付，九十九
年四月一日係伊主動將槍彈交給警方，符合自首及報繳槍減免其
刑規定各云云。經綜合調查證據之結果，認係卸責之詞，不足採
信，分別在判決理由內詳予指駁，並說明其證據取捨及判斷之理
由。且敘明：(1)被害人謝承鈞雖未提及黃信源於九十八年二月十
三日上午前往挾持伊等情。然被害人當時遭多人包圍挾持上車，
驚慌中未能清楚目擊所有在場之人，尚在情理之內，尚難為有利
黃信源之認定。又黃信源於偵查中已坦承於上開時間等候被害人
，請被害人上車，但伊先行離去云云，與馮劍秋於警詢中所述相
符，自可採信。(2)上訴人等挾持被害人時，馮劍秋出示手槍，被
害人亦非常畏懼上訴人等等情，已經謝承鈞證述在卷，上訴人等
對謝承鈞指述之其他情節，亦均不否認，謝承鈞自無僅就是否有
人持槍一事，故為虛偽之證述。況被害人所以順從上訴人等上車
離去，簽發總額新台幣（下同）七十萬元之支票，並要其妻遠從
台北南下交付現金三百八十萬元，足認上訴人等有出示槍枝。(3)
孟三中已於九十八年十一月二十七日警詢時供稱綽號「昌仔」之
溫振元持有槍枝等情，內政部警政署刑事警察局據此監聽溫振元
使用之門號0000000000電話，發現溫振元發話位置，
而搜索其住處，搜索票亦載明應扣押物為槍砲等物，可見警方於
溫振元交出槍彈前，已有事證懷疑溫振元持有槍彈，自不合自首
減免其刑規定。(4)溫振元雖辯稱扣案槍彈係孟三中所交付云云，
然與黃信源、馮劍秋供述不符，孟三中於警詢及偵查中亦否認上
情，溫振元之辯解尚難採信，且警員溫裕宏亦證稱並未查出槍彈
上手云云，自亦無槍砲彈藥刀械管制條例第十八條第四項前段減
免其刑規定之適用各等語甚詳。又公訴意旨另以：溫振元自九十
八年二月十三日起，即未經許可持有槍枝，參與私行拘禁謝承鈞
之犯行，因認溫振元所為，亦涉犯槍砲彈藥刀械管制條例第八條
第四項罪嫌（應係同條例第七條第四項之誤）等語。經綜合調查
證據之結果，認該部分犯罪尚屬不能證明，以公訴意旨認該部分
與溫振元上開非法持有手槍論罪科刑部分，為實質上一罪關係，
而不另為無罪之諭知，亦在判決內加以敘明。原判決所為論述，
核與卷證資料相符，從形式上觀察，並無足以影響判決結果之違
背法令之情形。按(一)認事採證、證據之取捨及證據證明力之判斷
，俱屬事實審法院之職權，苟無違背證據法則，自不能指為違法
。又證人供述之證據前後縱有差異，事實審法院依憑證人前後之
供述證據，斟酌其他證據，本於經驗法則與論理法則，取其認為
真實之一部，作為判斷之證據，自屬合法。本件原審綜合被害人
謝承鈞受上訴人等挾持，隨即上車，認馮劍秋應有出示手槍，溫
振元交出扣案槍、彈前，警方已因孟三中之供述，監聽溫振元之
電話，懷疑溫振元持有槍、彈，並進而搜索查獲，據此認定上訴
人等有本件之犯罪事實。對於上訴人等之辯解，認不足採，已分
別在判決內詳述其認事採證、證據取捨及判斷之理由，核與證據
法則並無違背，為其職權之適法行使，自不能指為違法。原判決
理由已敘明審酌被害人謝承鈞遭挾持之過程，被害人之其他指述
均屬實，並無單就馮劍秋出示手槍部分任意誣指，而採信被害人
之證述，並非僅憑被害人之指述，即認馮劍秋持槍妨害被害人之
自由，尚與證據法則無違，自無上訴意旨(一)所指之違誤。(二)原判
決認溫振元持有手槍部分，並無槍砲彈藥刀械管制條例第十八條
第四項前段減免其刑規定之適用，已詳細說明其所依憑之證據及
論斷之理由，尚無不合。雖原審曾傳喚孟三中作證而未到庭，亦
未再予傳喚，復未說明不予傳喚理由，尚有瑕疵（見原審卷一第
二八九頁、原審卷二第十九頁）。然溫振元之槍、彈並非孟三中
所交付，原判決已明確認定，縱未傳喚孟三中，亦無礙於判決之
基礎，上訴意旨(二)就屬原審採證認事職權之適法行使，及於原判
決本旨不生影響及已經說明事項，任意指摘為違法，亦非適法第
三審上訴理由。(三)審判長預料證人於被告前不能自由陳述者，經
聽取檢察官及辯護人之意見後，得於其陳述時，命被告退庭。但
陳述完畢後，應再命被告入庭，告以陳述之要旨，並賦予詰問或
對質之機會，刑事訴訟法第一百六十九條定有明文。查本件共同
被告即證人馮劍秋於原審一００年三月三十一日審判期日出庭作
證時，審判長命黃信源、溫振元暫行退庭，並未聽取檢察官及辯
護人意見，嗣由溫振元之選任辯護人為主詰問，檢察官反詰問（
並無問題）後，審判長命黃信源、溫振元入庭，亦未將馮劍秋之
證言告知黃信源、溫振元（見原審卷一第二八八、二八九頁之審
判筆錄），固有違背上開規定。惟黃信源、溫振元及其選任辯護
人就審判長上開調查證據處分，迄原審辯論終結前，並未依刑事
訴訟法第二百八十八條之三之規定，向法院聲明異議，而同年五
月五日最後審判期日時，審判長問黃信源、溫振元二人就共同被
告（馮劍秋）於原審之陳述有無意見，渠等均陳稱無意見，並表
示已無證據調查各等語（見原審卷二第四八、四九、六六、六七
頁之審判筆錄），足認黃信源、溫振元對馮劍秋之證述均已知悉
，且並無意見，對渠等對質詰問權行使並無妨害。原審此部分訴
訟程序雖有瑕疵，惟並未不當剝奪上訴人之對質詰問權，於判決
結果顯無影響。又原審歷次審判期日，雖相隔超過十五日，原審
均依刑事訴訟法第二百九十二條規定更新審判程序，除審判長諭
知更新審判程序，書記官朗讀前審理筆錄外，均依序行告知罪名
、檢察官陳述上訴要旨、調查證據及言詞辯論程序，有審判期日
筆錄可稽（見原審卷二第三八至七一頁），實質上已踐行審判期
日之訴訟程序，充分保障上訴人等之訴訟權益，並使法官自法庭
審判獲致心證基礎，自無不合。上訴意旨(三)(四)所指，尚非適法之
上訴第三審理由。(四)量刑輕重係屬事實審法院得依職權自由裁量
之事項，原判決已斟酌刑法第五十七條各款所列情狀而未逾法定
刑度，即不得遽指為違法。原審已審酌上訴人等妨害被害人自由
之手段，蒙雙眼、手銬腳鐐，殘酷不人道，逼使被害人簽發支票
，被害人之妻交付三百八十萬元鉅款後，始釋放被害人，前後約
一日，危害自屬重大，雖事後與被害人達成和解，然被害人對上
訴人等仍非常畏懼，不願牽扯此事，亦不願在審判中多所陳述，
足見被害人身心受創，犯後態度等一切情狀，量處上訴人等上述
各罪刑，於法並無不合，自無上訴意旨(五)所指之違誤。上訴人等
上訴意旨所指，或對於原判決究竟如何違背法令，並未依卷內訴
訟資料為具體之指摘，或徒憑己意，就屬原審採證認事職權之適
法行使，及於原判決本旨不生影響或已經說明事項，任意指摘為
違法，核與法律規定得為第三審上訴理由之違法情形，均不相適
合，應認其等上訴違背法律上之程式，予以駁回。
據上論結，應依刑事訴訟法第三百九十五條前段，判決如主文。
中    華    民    國  一○○  年    八    月   十一   日
                      最高法院刑事第九庭
                          審判長法官  黃  一  鑫  
                                法官  張  春  福  
                                法官  林  勤  純  
                                法官  宋  明  中  
                                法官  韓  金  秀  
本件正本證明與原本無異
                                      書  記  官  
中    華    民    國  一○○  年    八    月   十八   日
                                                      Q